【裁判字號】    97,交抗,257
【裁判日期】    970529
【裁判案由】    聲明異議
【裁判全文】
臺灣高等法院高雄分院刑事裁定         97年度交抗字第257號
抗  告  人
即  異議人
即受處分人  甲○○
原處分機關  高雄市政府交通局
上列抗告人因違反道路交通管理處罰條例，聲明異議案件，不服
臺灣高雄地方法院中華民國97年4 月22日裁定（97年度交聲字第
604 號），提起抗告，本院裁定如下：
    主  文
抗告駁回。
    理  由
一、原處分意旨略以：異議人即受處分人於民國97年1 月31日14
    時20分許，騎乘車號638-BAQ 號機車（下稱本件機車），在
    高雄市○○路與明誠一路交岔口處，因在有燈光號誌管制之
    交岔路口闖紅燈之違規，經舉發後原處分機關裁處罰鍰新台
    幣（下同）1,800 元，並記違規點數3 點等語。
二、異議意旨略以：異議人甲○○於上開時間騎乘本件機車，沿
    高雄市○○路往北行駛至明誠一路口左轉時，異議人於該交
    岔路口金鼎路上號誌轉黃燈前已通過停止線，本件機車於前
    往待轉區左轉前，明誠一路之號誌已轉為綠燈，異議人並無
    闖紅燈之違規，值勤員警當日之值勤地點在明誠一路上距離
    金鼎路超過100 公尺之位置，本件員警恐因視覺死角而舉發
    有誤，爰聲請撤銷原處分云云。
三、按汽車駕駛人，行經有燈光號誌管制之交岔路口闖紅燈者，
    處新臺幣1,800 元以上5,400 元以下罰鍰；汽車駕駛人有第
    53條情形者，記違規點數3 點，道路交通管理處罰條例第53
    條第1 項、第63條第1 項第3 款分別定有明文。
四、本件異議人甲○○固坦承有於上開時間騎乘本件機車沿高雄
    市○○路北向左轉明誠一路之事實，惟以前詞置辯云云（見
    原審卷第4 、17頁）。經查：異議人騎乘本件機車於上開時
    、地闖紅燈乙節，業經證人即舉發本件違規之警員陳育民於
    原審結證：我當時站在明誠路上距離金鼎路約50公尺之位置
    ，見到異議人騎乘本件機車於金鼎路之紅燈亮後仍通過金鼎
    路與明誠一路交岔口之停止線，當時金鼎路上的快車道已有
    汽車停下等語（見原審卷第16、17頁）。證人陳育民係就案
    發當日親身經歷之舉發經過作證，所證內容，就其目擊異議
    人違規情節及舉發經過敘述詳確，並無瑕疵，且衡情證人陳
    育民為高雄市政府警察局交通大隊第二分隊之警員，僅係於
    依法執行勤務時，適時發現異議人騎乘本件機車在交岔路口
    闖紅燈之違規而舉發，其與異議人素不相識，復無怨隙，應
    無甘冒觸犯偽證之罪責，故意構詞誣陷異議人之必要，茍無
    其他積極證據可佐，難認其有何濫行舉發違規之情形，證人
    陳育民上開所述應可採信。另依道路交通管理處罰條例科處
    行政罰事件，依據公法爭議之舉證責任分配法則，固應先由
    行政機關就其業已履踐相關正當法律程式，以及人民應受處
    罰之客觀違反法令行為，負證明之責，受處罰人就行政機關
    已為相當證明之前開事項，若主張欠缺主觀歸責條件或為其
    他抗辯，亦須就其所辯提出反證。惟行政機關對於前開應為
    舉證事項，並非不得以執行查察取締勤務人員，依據調查人
    證之程式，使就親歷事實提供不可替代之證明方法。受處罰
    人就該證人所述見聞經過之真實性倘有質疑，除依法定交互
    詢問程式加以檢驗外，亦不得僅因證人之個人身份、地位或
    與當事人之關係而謂其不得作證，或憑己意指為必須代以其
    他特定之證據方法，此在證人業已具結願依偽證罰則擔保證
    言可信之場合，尤屬當然。又員警因高雄市○○路、明誠路
    口違規闖紅燈之情形嚴重，為維交通安全與順暢，由帶班之
    員警決定取締地點，而金鼎路（南向北）與明誠路口停止線
    與號誌桿對齊，員警立於明誠一路20號前（經實地測量距該
    路口46.2公尺），能清楚觀看車輛行進方向、號誌運轉情形
    ，及違規者是否於紅燈亮啟後通過停止線繼續駛入路口之闖
    紅燈違規行為，該路口地勢高地並不足影響員警判別違規事
    實乙節，有高雄市政府警察局交通警察大隊97年4 月17日高
    市警交三字第0970010519號函在卷可查（見原審卷第23頁）
    ，足認員警於上開地點執行交通違規之舉發勤務時，尚無視
    覺死角而錯誤舉發之情事，此外，本院復查無何證據足資證
    明證人陳育民有捏造事實違法取締之情事，自難僅憑異議人
    之片面指述，遽認本件有何錯誤取締之情形，蓋執勤警員本
    其維護交通秩序、公眾安全職責所為之舉發，自應受到合法
    、正確之推定。本案違規事實既經舉發警員到庭為證，輔以
    異議人所陳事實綜合審酌，異議人確有前述之違規行為已堪
    認定，異議人猶執前詞置辯，顯不足採信。
五、綜核上情，異議人確有騎乘本件機車在交岔路口闖紅燈之違
    規事實至為明確，洵堪認定，從而原處分機關依道路交通管
    理處罰條例第53條第1 項、第63條第1 項第3 款規定，裁處
    罰鍰1,800 元，並記違規點數3 點，核無不當。本件異議為
    無理由，則原審所為異議駁回之裁定，於法並無不合，抗告
    意旨，仍執：員警立於明誠一路20號前，距該路口直線距離
    至少80公尺，而非46.2公尺等詞，惟抗告人所指上情，與上
    開高雄市政府警察局交通警察大隊函示意旨不符，難認有理
    由，應予駁回。
據上論斷，應依道路交通案件處理辦法第26條，刑事訴訟法第41
2 條，裁定如主文。
中    華    民    國    97    年    5     月    29    日
                  刑事第九庭    審判長法  官  莊秋桃
                                      法  官  范惠瑩
                                      法  官  謝宏宗
以上正本證明與原本無異。
本件裁定不得再抗告。
中    華    民    國    97    年    5     月    30    日
                                      書記官  熊惠津
                                                      Q


司法院資訊處製作；財團法人民間司法改革基金會備份。
